臺灣臺北地方法院民事裁定　　　　　　　96年度財管字第17號
抗　告　人　何愛文律師
相　對　人　臺灣土地銀行股份有限公司
法定代理人　丙○○
非訟代理人　乙○○
上列當事人間聲請指定遺產管理人事件，抗告人對於民國96年3
月29日本院96年度財管字第17號第一審裁定提起抗告，本院裁定
如下：
    主    文
原裁定撤銷。
指定吳榮達律師（男，民國○○年○ 月○ 日生，身分證統一編號：
Ｚ000000000號）為被繼承人甲○○（女，民國生，身分證統一編
號：Ｚ000000000號，最後籍設：臺北縣新店市○○路○ 段756 號
6 樓，於民國95年5 月27日死亡）之遺產管理人。
准對被繼承人甲○○之繼承人為承認繼承之公示催告。
被繼承人甲○○之繼承人，應自前項公示催告最後登載新聞紙之
日起壹年內承認繼承，上述期限屆滿，無繼承人承認繼承時，被
繼承人甲○○之遺產，於清償債權，並交付遺贈物後，如有剩餘
即歸屬國庫。
聲請程序費用新臺幣壹仟元及抗告費用新臺幣壹仟元由被繼承人
甲○○之遺產負擔。
    理    由
一、抗告意旨略以：被繼承人無繼承人，最後遺產終將歸國庫所
    有，並考量管理遺產客觀公正之便利性及地緣關係，且事涉
    公益，為國家社會之責任，本件選任國有財產局為適當。再
    者，抗告人因公會資料未更新仍列名於臺北律師公會願任遺
    產管理人清冊，然宥於個人近期狀況實無法擔任本件遺產管
    理人。原審裁定顯有不當，爰依法提出抗告，請求廢棄原裁
    定云云。
二、遺產管理人之職務在於編製遺產清冊、為保存遺產必要之處
    置、清償債權或交付遺贈物及遺產之移交等事務，當須對被
    繼承人甲○○之遺產及遺債事務有相當瞭解，而財政部國有
    財產局臺灣北區辦事處既為公務機關，對於被繼承人甲○○
    之遺產及負債狀況所知應屬有限。此外，財政部國有財產局
    臺灣北區辦事處為公務機關，依國有財產法之規定綜理國有
    財產事務，執行事務所需預算為全國人民納稅所得，若顯無
    遺產可歸屬國庫，自不宜選任財政部國有財產局臺灣北區辦
    事處為遺產管理人，以避免其代管私人遺產之管理費用無法
    由被繼承人甲○○之遺產歸墊，導致利用全民資源負擔個人
    私務之支出，實不符社會公平原則。故財政部國有財產局臺
    灣北區辦事處顯不適宜擔任被繼承人甲○○之遺產管理人。
    抗告人推諉所辯，委無可採。
三、抗告人原有意願擔任遺產管理人，並經臺北律師公會列冊在
    案，此有臺北律師公會會務管理系統遺產管理人清冊附卷可
    稽，且為抗告人所自陳。惟現抗告人表明因個人因素，致無
    法擔任本件遺產管理人，為保障被繼承人甲○○遺產與其債
    權人、債務人之權益，不宜指定抗告人擔任本件遺產管理人
    。
四、吳榮達律師畢業於中國文化大學法律財經系，現為執業律師
    ，自79年5 月起執行律師業務迄今近17年，查無任何懲戒紀
    錄，並經本院電詢確有意願擔任遺產管理人，經臺北律師公
    會列冊在案，此有臺北律師公會會務管理系統遺產管理人清
    冊、律師基本資料、法院登錄資料、懲戒紀錄查詢、公務電
    話紀錄附卷可按。故吳榮達律師當較公務機關更具適切擔任
    本件遺產管理人之資格及能力。爰選任吳榮達律師擔任被繼
    承人甲○○之遺產管理人，並為無人承認繼承之公示催告。
五、從而，抗告聲明廢棄原裁定，即難謂無理由，原裁定應予撤
    銷，並裁定如主文所示。
六、依非訟事件法第22條、第46條，民事訴訟法第490 條第1 項
    ，裁定如主文。
中　　華　　民　　國　　96　　年　　4 　　月　　17　　日
                      家事法庭法  官  蔡惠如
以上正本證明與原本無異
本裁定不得抗告。
中　　華　　民　　國　　96　　年　　4 　　月　　17　　日
                              書記官  陳俐妙
